【裁判字號】    97,基簡,593
【裁判日期】    971024
【裁判案由】    給付報酬
【裁判全文】
臺灣基隆地方法院基隆簡易庭民事判決
原      告  己○○
                        3號4.
被      告  戊  ○
            丁○○
上列當事人間請求給付報酬事件，本院於97年10月15日言詞辯論
終結，判決如下：
    主  文
原告之訴駁回。
訴訟費用新臺幣參仟貳佰元由原告負擔。
    事實及理由
一、原告起訴主張：被告2人原為礦工，於88年間與原告簽訂委
    任契約，約定由原告代為請領勞工保險殘廢給付，並於委任
    契約第3條、第5條約定，被告應於取得勞保給付即日起3日
    內，給付原告勞保給付總額百分之20之委任報酬，嗣被告已
    於同年取得勞工保險局（簡稱勞保局）支付之勞保殘廢給付
    新臺幣（下同）754,578（被告戊○部分）及730, 000元（
    被告丁○○部分），依約被告應分別給付原告委任報酬150,
    915元及146,000元。兩造雖互不相識，從未謀面，然其2人
    之勞保給付確係由原告所代為辦理，否則原告手中不會有委
    任書原本，且就甲○○是否曾向被告等收受前開報酬，原告
    曾詢問並對甲○○提出告刑事告訴，惟甲○○均否認有拿過
    任何東西給原告，而原告亦從未請甲○○向被告收錢，原告
    既有被告書立之委託書原本，兩造間之委任契約即已成立，
    被告應依約給付原告報酬，被告未依約給付，不得已為此提
    起本件訴訟，請求被告戊○應給付原告150, 915元、被告丁○○應給付原告146,000元，及均自起訴狀繕本送達翌日起
    ，至清償日止按週年百分之5計算之法定遲延利息。並提出
    委任契約書原本2張、委任書原本1張為證。
二、被告則均聲明請求駁回原告之訴，其抗辯均略以：被告請領
    勞保殘廢給付之手續確係委託他人代辦，惟兩造互不相識，
    從未謀面，被告等所委託之人並非原告，當初是給一名張姓
    男子辦理的，出面接洽者也是張姓男子非原告，渠等僅於委
    託人欄簽名，其餘契約書及委託書如受託人等欄位均係空白
    ，委任契約所締結之對象並非原告，而係張姓男子，且被告
    等於勞保給付發放時即給付報酬予甲○○。並聲請訊問證人
    乙○○、謝天鐘及丙○○。
三、兩造不爭執和爭執之事實
（一）不爭執之事實：兩造對於被告等於88年間委任他人代辦請
      領勞工保險殘廢給付，及被告請領勞工保險給付係於原告
      和證人甲○○合作招攬間代辦勞保給付期間之事實不爭執
      。
（二）爭執之事實：惟原告主張其得依據委任之法律關係，請求
      被告給付相當於保險給付總金額2成之委任報酬？
四、本院之判斷
（一）、契約之成立，須有要約與承諾二者意思表示一致之事實
        始足當之，若無此事實，即契約尚未合法成立，自不發
        生契約之效力（最高法院88年度臺上字第661判決參照
        ）。本件原告主張系爭契約確已成立，無非以其提出之
        委任契約書原本、代辦勞保給付委任書原本為據。然查
        ，被告與原告互不相識，在本件訴訟前，從未謀面，乃
        兩造不爭執之事實，自無就系爭契約有要約與承諾二者
        意思表示一致之事實，本難系爭契約合法成立。再查，
        系爭委託書上之字跡非但不同、同係由不同支原子筆所
        書寫有該等委任契約書原本、代辦勞保給付委任書原本
        在卷可資對照，原告之簽名顯然是該他人書寫委託書、
        被告簽名或蓋用指印後，事後再由原告簽名於受託人欄
        上，以便利於由其代辦之用，則原告與被告間顯然就系
        爭契約未曾有交涉，即無法僅系爭委託書直接認定原告
        與被告間，就系爭契約有要約與承諾二者意思表示一致
        之事實。
（二）、末查，本院於97年7月16日訊問證人甲○○時證人先是
        含糊其詞，嗣於同年9月10日經本院提示契約書時，則
        坦承被告2人均是老實人，其和原告於85年起曾合作代
        辦勞保給付事宜；當初確係由他出面和被告2人接洽，
        且被告戊○確僅於空白的契約書及委託書上簽名，嗣後
        關於委任事由則由其填寫，受託人部分則由其填寫完畢
        後再交給原告處理，且被告戊○所應給付之報酬，業已
        支付給證人了。至於被告丁○○部分，證人否認曾於系
        爭契約書上書寫過任何文字，惟該契約書上受託人部分
        亦是事後補簽，由於當年辦理的人和合作過的太多了，
        去過哪些醫院？丁○○是否係別人轉介給我？有無給付
        報酬？沒有印象，已經記不得了，惟被告2人確實是在
        我和原告合作期間辦理勞保給付。而又本院於97年10月
        15日訊問證人乙○○、謝天鐘及丙○○3人時，均證稱
        當年都是給甲○○辦的，酬勞也經付給甲○○了，且謝
        天鐘復證稱當年多人一起辦，只有他資格不符沒過，不
        能請領勞保給付，為此還曾於甲○○到被告丁○○家中
        收錢時質問過甲○○，至於當年是否有和甲○○簽書面
        合約，因事隔多年已不復記憶。原告對於證人前開陳述
        則表示：證人甲○○係其姊夫，且曾合作過代辦勞保給
        付，其餘證人除丙○○沒印象外，另2人均有印象或曾
        出現在其資料內；又被告2人之勞保給付確係原告所代
        辦，且至今仍未收到任何報酬。更顯見被告委任辦理系
        爭勞保給付之相對人自始至終為丁○○，與原告間未成
        立系爭契約。
(三) 、 從而，本件原告主張之兩造間之系爭契約既未合法成立
        ，原告依據未合法成立之系爭委任法律關係，向被告為
        本件委任報酬之請求，於法即屬無據，應予駁回。至於
        系爭委託之所以先由被告簽名再由原告補簽，純係為便
        利最後由原告出面向勞保機關辦理保險給付之用，縱使
        原告確有代辦系爭勞保給付申請事宜，而事後未分得其
        應有之報酬，純屬和其姊夫即證人甲○○間係合作招攬
        代辦請領勞保給付業務間所得分配之紛爭，與本件勝負
        無關，併此敘明。
五、據上論結，本件原告之訴為無理由，依民事訴訟法第436條
    第2項、第78條、第87條第1項，判決如主文。
中    華    民    國    97    年    10    月    24    日
                  基隆簡易庭法  官  李木貴
右為以上正本係照原本作成
如對本判決上訴，須於判決送達後廿日內向本院提出上訴狀。
中    華    民    國    97    年    10    月    24    日
                        書記官  林蔚菁


司法院資訊處製作；財團法人民間司法改革基金會備份。
